【裁判字號】    98,交聲,1930
【裁判日期】    980630
【裁判案由】    違反道路交通管理處罰條例聲明異議
【裁判全文】
臺灣臺北地方法院交通事件裁定        98年度交聲字第1930號
異  議  人
即受處分人  甲○○
上列異議人即受處分人因違反道路交通管理處罰條例案件，對於
交通部公路總局臺北區監理所中華民國九十八年五月十三日所為
之處分（原處分案號：北監自裁字第裁四０－Ｐ0000000
0號），聲明異議，本院裁定如下：
    主  文
原處分撤銷。
甲○○不罰。
    理  由
一、按法院受理交通事件，準用刑事訴訟法之規定，道路交通管
    理處罰條例第八十九條前段定有明文，是刑事訴訟法第一百
    五十四條「犯罪事實應依證據認定之，無證據不得推定其犯
    罪事實。」規定及最高法院四十年度臺上字第八六號判例所
    揭示「事實之認定，應憑證據，如未能發現相當證據，或證
    據不足以證明，自不能以推測或擬制之方法，為裁判基礎。
    」之旨，於法院審理行為人違反道路交通管理處罰條例案件
    時，當有其適用。
二、本件原處分機關認受處分人即異議人甲○○駕駛ＨＺ－三七
    一０號自用小客車，於民國九十八年三月二十一日十三時八
    分，沿花蓮縣花蓮市○○街自北向南方向行駛至華民街口時
    ，未讓自右方由華民街西向東行駛之Ｕ六－一０五二號自用
    小客車先行，其右後車身與該自用小客車之左前車頭發生碰
    撞而肇事，經舉發單位花蓮縣警察局花蓮分局民意派出所員
    警周光譽製單舉發，受處分人嗣於逾越應到案日期（九十八
    年四月五日）後之九十八年四月八日始向原處分機關交通部
    公路總局臺北區監理所陳述不服舉發，經原處分機關函請舉
    發單位查處，仍認定受處分人有上述違規行為，原處分機關
    乃於九十八年五月十三日以受處分人違反道路交通管理處罰
    條例第四十五條第九款及第六十三條第一項等規定，裁決受
    處分人罰鍰新臺幣一千元，並記違規點數一點。
三、受處分人固承認有於前述時間駕駛前開車號自用小客車，在
    前述地點與游瑞琦所駕駛前述車號自用小客車發生前述道路
    交通事故之事實，惟否認有任何違反道路交通管理處罰條例
    規定之行為，辯稱：我開車到該路口時，有停車確認右方沒
    有來車後，才起步直行，我已經開至該路口中心時，對方才
    衝撞過來，撞到我的車子右後車門及葉子板等語，經查：
  (一)本件肇事路口並無設置號誌燈，且各車流方向皆無掛設「讓
    」及「停」標誌，故兩道路未劃分幹支線等情，查核屬實，
    有道路交通事故現場圖及現場照片等件附卷可稽。
  (二)本件員警據報至前開交通事故現場處理後，就受處分人及游
    瑞琦所駕駛之自用小客車各自損壞情形記載如下：受處分人
    所駕駛自用小客車為右後車身撞損；游瑞琦所駕駛自用小客
    車為左前車頭撞損等語，此有道路交通事故調查報告表(二)、
    調查筆錄及照片在卷可稽，另受處分人所駕駛自用小客車於
    發生事故後，係車頭朝南方向停放於該路口之南方（即車子
    已過該路口），游瑞琦所駕駛之自用小客車於事故發生後，
    係車頭朝東方向停放於該路口中央，此有道路交通事故現場
    圖及現場照片等件附卷可稽，則由上述受處分人、游瑞琦所
    各自駕駛車輛之受損情形及於發生事故後所停放位置以觀，
    本件受處分人辯稱：其於路口確認右方並無來車後直行，俟
    其已過路口中心後，游瑞琦來撞其所駕駛汽車乙節，尚堪採
    信，蓋如係受處分人不讓游瑞琦所駕駛汽車先行，而貿然前
    行，應該是受處分人所駕駛汽車之前方車頭受損，游瑞琦所
    駕駛自用小客車車之「左」側車身受損，方符事理，且受處
    分人所駕駛自用小客車於發生事故後也不會車頭朝南方向停
    放於該路口之南方，游瑞琦所駕駛之自用小客車於事故發生
    後也不會車頭朝東方向停放於該路口中央，而正因為從雙方
    上開之車損狀況可知應係受處分人駕駛汽車至少其車頭已通
    過該路口中心處，此時游瑞琦方駛至該處，受處分人之右後
    車身才會為後來駛至之游瑞琦所駕自用小客車撞損，因此受
    處分人無未讓右方車先行之行為甚為明確。
四、綜上所述，受處分人與游瑞琦所駕車輛雖均為直行車，受處
    分人之車又為左方車，該交岔路口復未劃分幹支線道，然受
    處分人所駕車輛因先進入交岔路口中線而取得優先路權，依
    前開說明，自不受「左方車應讓右方車先行」規定之限制，
    更亦無違反上開道路交通安全規則肇事致人受傷之處罰規定
    之適用。原處分機關疏未注意及此，徒以二車行經未劃分幹
    支線道之交岔路口肇事，左方車即屬違反道路交通安全規則
    前開規定云云，認受處分人有道路交通管理處罰條例第四十
    五條第九款之違規行為而予裁罰，自有未洽，本件受處分人
    聲明異議為有理由，自應由本院將原處分撤銷，另諭知受處
    分人不罰，以資適法。
據上論斷，應依道路交通案件處理辦法第二十條前段，裁定如主
文。
中    華    民    國    98    年    6     月    30    日
                  交通法庭法  官  林怡秀
以上正本證明與原本無異。
如不服本裁定，應於送達後5日內，向本院提出抗告狀。
                          書記官  張汝琪
中    華    民    國    98    年    6     月    30    日


司法院資訊處製作；財團法人民間司法改革基金會備份。
